【裁判字號】    88,自,1305
【裁判日期】    890622
【裁判案由】    詐欺
【裁判全文】
臺灣臺中地方法院刑事判決                        八十八年度自字第一三五號
    自  訴  人  乙○○
    被      告  甲○○
右列被告因詐欺案件，經自訴人提起自訴，本院判決如左：
    主      人
甲○○無罪。
    理  由
一、自訴意旨如自訴狀所載。（如附件）
二、按犯罪事實應依證據認定之，無證據不得推定其犯罪事實，刑事訴訟法第一百五
    十四條定有明文。又按認定不利於被告之事實須依積極證據，苟積極證據不足為
    不利於被告事實之認定時，即應為有利於被告之認定，更不必有何有利之證據。
    又按告訴人之指訴係以使被告受刑事訴追為目的，是其陳述是否與事實相符，仍
    應調查其他證據以資審認。又按刑法第三百三十九條第一項詐欺罪之成立，以意
    圖為自己或第三人不法所有，以詐術使人將本人或第三人之物交付為要件。所謂
    以詐術使人交付，必須被詐欺人因其詐術而陷於錯誤，若其所用方法，不能認為
    詐術，亦不致使人陷於錯誤，即不構成該罪。（最高法院三十年上字第八一六號
    五十二年台上字第一三○○號、四十六年台上第二六０號判例參照）。又按刑法
    第三百三十九條之詐欺罪，係以行為人於客觀上施用詐術使人陷於錯誤，並於行
    為之初，即已意圖為不法之所有或意圖得財產上之不法利益，為其構成要件。又
    債務人於債之關係成立後，如有債務不履行之情形，在一般社會經驗上可能之原
    因甚多，縱令出於惡意而有遲延給付或不為給付之情事，苟無足以證明其債之關
    係發生時自始故意藉此從事財產犯罪之積極證據，根據刑事訴訟法第一百五十四
    條之規定，仍不得僅以債信違反之客觀事態，推定債務人自始有詐欺取財或詐欺
    得利之犯意。（台灣高等法院八十三年上易字第四八九五號判決可資參照）。
三、本件自訴人乙○○認被告甲○○涉犯上開詐欺罪嫌，無非以被告參加自訴人前開
    召募之互助會，待八十四年六月十日標得會款新台幣六十一萬四千二百元後，即
    未按期繳交死會會款三萬元，並避不見面，為主要論據，並提出互助會章程乙張
    為憑。訊之被告甲○○固不諱參與自訴人召募之互助會，並標得會款，惟堅決否
    認有何詐欺之犯行，並辯稱伊雖標得會款，但曾陸續繳交會款數次，嗣因經濟況
    狀不佳，而積欠會款，但以市價六十餘萬元之鑽戒乙處只寄放自訴人託售抵債，
    故伊並無詐欺之犯行等詞。經查被告標得會款後，確曾繳交五次死會會款共計十
    五萬元，並曾將市價六十餘萬元之鑽戒乙只交自訴人託售等情，業經自訴人當庭
    供證明確，苟被告有詐欺之意圖，何庸大費周章陸續繳交五次死會會款共計十五
    萬元並將市價六十餘萬元之鑽戒交自訴人託售抵債﹖況自訴人於審理中再三供稱
    本案純係誤會並與被告達成和解，解決該會款之糾紛，有和解書乙紙在卷可稽。
    足證本件被告既無不法所有之意圖，又未施用詐術致自訴人陷於錯誤，乃純係民
    事債務糾紛至明，準此，自不能以自訴人片面之指訴，即逕認定被告有前開詐欺
    之犯行，此外，復查無其他積極證據足資證明被告有何詐欺之犯行，揆諸首開說
    明，不能證明被告犯罪，自應為無罪之諭知。
四、又按刑事訴訟法第三百二十五條第一項固規定，告訴或請求乃論之罪，自訴人於
    第一審辯論終結前，得撤回其自訴。惟依該條條文反面解釋，非告訴乃論之罪，
    則不得任由自訴人撤回，最高法院八十二年度台上字第六００一號判決可資參照
    ，本件自訴人雖於審理中具狀撤回本件自訴，於法不合，自不生撤回之效力，附
    此明。
據上論結，應依刑事訴訟法第三百四十三條、第三百零一條第一項，判決如主文。
中    華    民    國      八十九      年      六        月      二十二  日
                                  臺灣臺中地方法院刑事第一庭
                                          法  官  陳  繼  先
右正本證明與原本無異
如不服本判決應於送達後十日內向本院提出上訴狀
                                          書記官
中    華    民    國      八十九      年      六        月      二十二  日


司法院資訊處製作；財團法人民間司法改革基金會備份。
